臺灣臺中地方法院民事判決　　　　　　　　100年度小字第4號　　　　　　　　　　　　　　　　　　　　　　　　　　　　　　　　　　　　　　　　　　
原　　　告　邱○○
法定代理人　吳○○
　　　　　　邱○○
被　　　告　呂○○
兼上 一 人
法定代理人　謝○○
被　　　告　呂○○
上列被告等因傷害案件，經原告提起請求損害賠償之附帶民事訴
訟（100年度簡上附民字第10號），由本院刑事庭裁定移送民事
庭審理，嗣經本院改行小額訴訟程序（原案號為100年度訴字第
1764號），於民國100年12月23日言詞辯論終結，判決如下：
    主    文
被告謝○○、呂○○應各與被告呂○○連帶給付原告新臺幣伍萬
元，及自民國一百年七月十五日起至清償日止，按年息百分之五
計算之利息。
前項所命之給付，如有任一被告為全部或一部之給付者，其餘被
告於該給付範圍內同免給付之義務。
原告其餘之訴駁回。
本判決原告勝訴部分得假執行。
原告其餘假執行之聲請駁回。
    事實及理由
一、程序事項：
（一）被告呂○○經合法通知，未於言詞辯論期日到場，核無民
      事訴訟法第386條各款所列情形，爰依原告之聲請，由其
      一造辯論而為判決。
（二）本件被告呂○○為民國○年○月○日生，於本件侵權行為
      時及原告提起本件損害賠償之附帶民事訴訟事件繫屬本院
      時，均為無訴訟能力之人，其法定代理人為其父即被告謝
      ○○及其母即被告呂○○。嗣於本院訴訟繫屬中，被告謝
      ○○與被告呂○○於100年7月7日經法院調解離婚，並於
      100年7月18日登記離婚在案，並約定由父即被告謝○○行
      使負擔被告呂○○之權利義務，故本件被告呂○○應以其
      父即被告謝○○單獨為其法定代理人。又被告呂○○於本
      件侵權行為時為被告呂○○之法定代理人，故其仍為本件
      被告，併此敘明。
二、兩造爭執要旨：
（一）原告主張：被告呂○○與林○○、盧○○、廬○○、楊○
      ○等人（後四人行為時均為12歲以上、未滿18歲之少年）
        ，因林○○、盧○○於民國99年9月15日凌晨5時許，在
        臺中市○○區○○路上之「好樂迪KTV」前，打傷原告
        ，雙方遂相約於99年9月15日晚間11時許，在臺中市○
        ○區○○路351號1樓之全家便利商店前談判。嗣雙方因
      一言不合，被告呂○○與林○○、盧○○、廬○○、楊○
      ○竟共同基於傷害之犯意聯絡，先由林○○、盧○○在上
      址前，分持安全帽、竹竿毆打原告，再將原告拖往全家便
      利商店旁之○○國小內，林○○、盧○○、廬○○、楊○
      ○或以徒手或持安全帽，被告呂○○亦以持安全帽之方式
      ，毆打原告，致原告受有頭部外傷併後腦枕部頭皮挫傷、
      背挫傷、左膝挫傷及肢體多處擦挫傷等傷害。被告呂○○
      所為上開傷害犯行，業經鈞院刑事庭以100年度中簡字第
      504號、10 0年度簡上字第162號判決確定在案，盧○○、
      廬○○、楊○○已因上開傷害等情事，經鈞院以100年度
      少護字第165號裁定應予訓誡，並予以假日生活輔導，林
      ○○則經鈞院以100年度少護字第205號裁定入感化教育處
      所施以感化教育。原告受此傷害，不敢單獨出門，學業、
      生活均受影響，身心備受煎熬，原告自得依侵權行為之法
      律關係請求被告呂○○給付精神慰撫金。而被告謝○○、
      呂○○於被告呂○○為上開侵權行為時，均為被告呂○○
      之法定代理人，應與被告呂○○連帶負損害賠償責任。因
      被告等拒不賠償，為此提起本件訴訟，請求被告三人連帶
      給付精神慰撫金新臺幣（下同）10萬元。並聲明：被告三
      人應連帶給付原告10萬元，及自起訴狀 繕本送達翌日起
      至清償日止，按年息5％計算之利息；被告謝○○、呂○
      ○如有一人已為給付，另一人於同額範圍內即免為給付義
      務。且陳明：願供擔保，請准宣告假執行。
（二）被告呂○○、謝○○：否認被告呂○○有出手傷害原告，
      在○○國小裡面，是因為原告先動手打被告呂○○，被告
      呂○○用安全帽阻擋時才揮到原告，且爭執原告求償金額
      過高。並聲明：原告之訴駁回。
（三）被告呂○○：經合法通知未於言詞辯論期日到場，亦未提
      出準備書狀作何聲明或陳述。
三、得心證之理由：
（一）按刑事訴訟判決所認定之事實，固非當然有拘束民事訴訟
      判決之效力，但民事法院調查刑事訴訟原有之證據，而斟
      酌其結果以判斷事實之真偽，並於判決內記明其得心證之
      理由，即非法所不許（最高法院49年台上字第929號判例
      意旨參照），是本院自得調查刑事訴訟中原有之證據，斟
      酌其結果以判斷其事實，合先敘明。查本件原告主張被告
      呂○○於上開時間、地點，對原告為傷害之犯行，業經本
      院刑事庭以100年度中簡字第504號、100年度簡上字第162
      號判決確定在案（下稱本件刑事案件），而共同侵權行為
      人即盧○○、廬○○、楊○○已因上開傷害等情事，經本
      院以100年度少護字第165號裁定應予訓誡，並予以假日生
      活輔導，共同侵權行為人即林○○則經本院以100年度少
      護字第205號裁定入感化教育處所施以感化教育等事實，
      業據本院調取本院刑事庭100年度中簡字第504號、100年
      度簡上字第162號、少年法庭100年度少護字第165號、100
      年度少護字第205號等案卷核閱無訛。而被告呂○○確有
      對原告為上開傷害行為，業經原告於本件刑事案件之警詢
      及偵訊時指述明確，核與證人林○○、盧○○、廬○○、
      楊○○分別於本件刑事案件之警詢及偵查中所證述之情節
      大致相符，並有員警職務報告書、現場蒐證照片2張、刑
      案現場測繪圖、臺中縣警察局（改制後為臺中市政府警察
      局）指揮勤務中心受理110報案紀錄單、仁愛醫療財團法
      人大里仁愛醫院99年9月16日之診斷證明書等附卷可稽，
      堪信為真正。
（二）被告呂○○、謝○○雖否認被告呂○○有何出手傷害原告
      之情事云云。惟查：被告呂○○確有出手傷害原告一節，
      業據原告於本件刑事案件99年11月16日偵訊時證稱：「呂
      ○○的部分他有打我」等語明確，復據證人盧○○於本件
      刑事案件99年10月10日警詢時證述：「是我和呂○○把邱
      ○○拉去○○國小前」、「有看見動手的有林○○、呂○
      ○及我本人」等語明確，並經證人楊○○於本件刑事案件
      99 年10月9日警詢時證述：「（問：本案共計有幾人打傷
      邱○○？）包括我在內，有盧○○、呂○○及林○○」等
      語在卷，且被告呂○○於本件刑事案件100年3月9日本院
      訊問時亦坦稱：「（法官問：對聲請簡易判決處刑事實有
      何意見？）認罪，我有跟其它人毆打被害人邱○○，我沒
      有在全家便利商店毆打被害人，我是在○○國小用安全帽
      毆打被害人。」等語綦詳。從而，原告主張被告呂○○於
      前開時間、地點，以前揭方式對原告為傷害之不法侵害行
      為，應可採信，被告呂○○、謝○○於本件言詞辯論時空
      言否認，則不足採。
（三）按因故意或過失，不法侵害他人之權利者，負損害賠償責
      任；無行為能力人或限制行為能力人，不法侵害他人之權
      利者，以行為時有識別能力為限，與其法定代理人連帶負
      損害賠償責任。行為時無識別能力者，由其法定代理人負
      損害賠償責任。前項情形，法定代理人如其監督並未疏懈
      ，或縱加以相當之監督，而仍不免發生損害者，不負賠償
      責任；不法侵害他人之身體、健康、名譽、自由、信用、
      隱私、貞操，或不法侵害其他人格法益而情節重大者，被
      害人雖非財產上之損害，亦得請求賠償相當之金額。民法
      第184條第l項、第187條、第195條第l項定有明文。被告
      呂○○為上開傷害犯行，侵害原告之身體及自由，原告就
      其因此所受非財產上之損害，請求被告負賠償責任，洵屬
      有據。又被告呂○○係○年○月○日生，於99年9月15日
      為上述傷害犯罪之侵權行為時尚未成年，係限制行為能力
      人，被告謝○○、呂○○斯時均為其法定代理人（詳本院
      卷第20頁之全戶戶籍資料，被告呂○○係於本件侵權行為
      發生後之100年7月7日，始與其夫即被告謝○○經法院調
      解離婚，並於100年7月18日登記離婚在案，並約定由父即
      被告謝○○行使負擔被告呂○○之權利義務）。被告呂○
      ○於行為時為限制行為能力人，有識別能力，被告謝○○
      及呂○○對於未成年之子呂○○，即均有保護及教養之權
      利義務，而對其行為當然負監督之責。被告謝○○及呂○
      ○竟任其子呂○○對原告為上述傷害犯行，難卸監督未週
      之責；加以被告呂○○行為時已年滿18歲，顯具有識別能
      力，而其斯時之法定代理人即被告謝○○及呂○○亦未抗
      辯舉證有何民法第187條第2項所定之免責事由，故被告謝
      ○○、呂○○即應與其子即被告呂○○，就原告所受之損
      害，負連帶賠償責任。
（四）次按慰撫金之賠償須以人格權遭遇侵害，使精神上受有痛
      苦為必要，其核給之標準固與財產上損害之計算不同，然
      非不可斟酌雙方身分資力與加害程度，及其他各種情形核
      定相當之數額（最高法院51年台上字第223號判例要旨供
      參）。本件原告教育程度為高職，目前準備重考，無工作
      ，無財產；被告呂○○國中畢業，從事自由業；被告謝○
      ○國中畢業，從事散工，每月薪資所得1萬元至2萬元間，
      名下有不動產3筆、汽車1部；被告呂○○為國小畢業；業
      經原告及到庭被告陳明在卷，並有本件刑事案件警卷中警
      詢筆錄之資料在卷可佐，且有本院稅務電子閘門資料查詢
      表在卷可憑。本院斟酌本件侵權事實之加害情形，原告所
      受精神上之痛苦，兩造之身分地位、經濟狀況等情狀，認
      原告請求精神慰撫金10萬元尚屬過高，應核減為5萬元，
      始為允當，原告在此範圍之請求應予准許，逾此範圍之請
      求，即屬無據，應予駁回。
（五）復按給付有確定期限者，債務人自期限屆滿時起，負遲延
      責任。給付無確定期限者，債務人於債權人得請求給付時
      ，經其催告而未為給付，自受催告時起，負遲延責任。其
      經債權人起訴而送達訴狀，或依督促程式送達支付命令，
      或為其他相類之行為者，與催告有同一之效力。民法第
      229條第1項及第2項定有明文。又遲延之債務，以支付金
      錢為標的者，債權人得請求依法定利率計算之遲延利息。
      但約定利率較高者，仍從其約定利率。應付利息之債務，
      其利率未經約定，亦無法律可據者，週年利率為5％。民
      法第233條第1項及第203條亦有明文。本件原告對被告之
      損害賠償債權，核屬無確定期限之給付，既經原告起訴而
      送達訴狀，被告迄未給付，當應負遲延責任。是原告請求
      被告給付自刑事附帶民事起訴狀繕本送達之翌日即100年7
      月15日起至清償日止，按週年利率5％計算之法定遲延利
      息，核屬有據。
（六）又按不真正連帶債務係謂數債務人具有同一目的，本於各
      別之發生原因，對債權人各負全部給付之義務，因債務人
      中一人為給付，他債務人即應同免其責任之債務。又不真
      正連帶債務與連帶債務在性質上並不相同，民法有關連帶
      債務之規定，多不適用於不真正連帶債務，且其判決主文
      亦不得逕以「被告應連帶給付」之記載方式為之，否則即
      與不真正連帶債務本旨不符（最高法院89年台上字第2240
      號判決意旨供參）。原告勝訴部分，因限制行為能力人不
      法侵害他人權利者，其法定代理人固應連帶負賠償責任，
      準此父或母，分別與限制行為能力者連帶負責固無不可，
      惟父母對於未成年子女之權利義務，除法律另有規定，由
      父母共同行使或負擔，民法第1089條第1項前段雖有明文
      ，但並無父母間對於賠償責任亦應連帶負擔之規定。父母
      間，亦僅屬不真正連帶。是被告呂○○、謝○○、呂○○
      一人為給付，他債務人就給付範圍內即免給付之責，併此
      敘明。
四、綜上所述，原告本於侵權行為法律關係，於請求被告謝○○
    、呂○○各應與被告呂○○連帶給付原告5萬元，及均自刑
    事附帶民事起訴狀繕本送達翌日即100年7月15日起至清償日
    止，按年息5％計算之利息；前項所命之給付，如其中一被
    告已為給付，其餘被告免其給付義務之範圍內，為有理由，
    應予准許。逾此範圍之請求，即屬無據，應予駁回。
五、本件判決之基礎已臻明確，兩造其餘之攻擊防禦方法及舉證
    ，核與判決無影響，毋庸一一論列，併此敘明。
六、本件為訴訟標的金額在10萬元以下之小額訴訟，於原告勝訴
    部分，應依職權宣告假執行。至原告敗訴部分，其假執行之
    聲請及失所附麗，應併予駁回。
七、本件原告提起刑事附帶民事訴訟，而由本院刑事庭依刑事訴
    訟法第504條第1項規定，裁定移送前來，依同條第2項規定
    免繳納裁判費，其於本院審理期間，亦未滋生其他訴訟必要
    費用，茲參酌臺灣高等法院暨所屬法院95年度法律座談會意
    見，無庸為訴訟費用負擔之諭知，附予敘明。
八、宣告假執行之依據：民事訴訟法第436條之20。
中    華    民    國   100    年    12    月    30    日
                   民事第二庭   法  官  廖慧如
以上為正本係照原本作成。
如不服本判決，應於送達後20日內，以判決違背法令為理由，向
本院提出上訴狀並表明上訴理由 (上訴理由應表明一、原判決所
違背之法令及其具體內容；二、依訴訟資料可認為原判決有違背
法令之具體事實)，如未表明，上訴於法不合，得逕予駁回，如
於本判決宣示後送達前提起上訴者，應於判決送達後20日內補提
上訴理由書（須附繕本）。如委任律師提起上訴者，應一併繳納
上訴審裁判費。
中    華    民    國   100    年    12    月    30    日
                                書記官  林雅慧